臺灣新北地方法院民事裁定
110年度消債更字第539號
聲  請  人  朱素岑  
代  理  人  林明正律師
複  代理人  羅廣祐律師
上列當事人因消費者債務清理事件，聲請更生，本院裁定如下：
    主  文
聲請人甲○○自中華民國一一一年五月二十五日上午十一時起開始
更生程序。
命司法事務官進行本件更生程序。 
    理  由
一、按債務人不能清償債務或有不能清償之虞者，得依本條例所
    定更生或清算程序，清理其債務。本條例所稱消費者，係指
    5年內未從事營業活動或從事小規模營業活動之自然人。債
    務人無擔保或無優先權之本金及利息債務總額未逾新臺幣（
    下同）1,200萬元者，於法院裁定開始清算程序或宣告破產
    前，得向法院聲請更生，消費者債務清理條例（下稱消債條
    例）第3條、第2條第1項、第42條第1項分別定有明文。又債
    務人對於金融機構負債務者，在聲請更生或清算前，應向最
    大債權金融機構請求協商債務清償方案，或向其住、居所地
    之法院或鄉、鎮、市、區調解委員會聲請債務清理之調解，
    亦為消債條例第151條第1項所明定。另法院開始更生程序之
    裁定，應載明其年、月、日、時，並即時發生效力。法院裁
    定開始更生或清算程序後，得命司法事務官行更生或清算程
    序，消債條例第45條第1項、第16條第1項前段亦分別著有明
    文。
二、本件聲請意旨略以：聲請人無力清償債務，致前置調解不成
    立，有不能清償債務之情事，爰依法聲請裁定准予更生等語
    。
三、本院之判斷：
  ㈠聲請人無擔保或無優先權債務總額為9,310,772元，業據債權
    人國泰世華商業銀行、台北富邦商業銀行、乙○（台灣）商
    業銀行、聯邦商業銀行、遠東國際商業銀行、台新國際商業
    銀行、安泰商業銀行、滙誠第一資產管理股份有限公司、台
    新資產管理股份有限公司陳報在卷（見本院110年度司消債
    調字第624號卷第58頁、本院三重簡易庭110年度重司調第18
    3號卷【下稱重司調卷】第111頁、本院卷第145頁），未逾1
    ,200萬元，於法相合。
  ㈡聲請人曾向法院聲請債務清理調解，惟調解不成立，業經本
    院依職權調取相關調解卷宗核閱無訛，是本件更生聲請可否
    准許，所應審究者為其現況有無不能清償債務或有不能清償
    之虞等情事。
  ㈢聲請人名下除車牌號碼000-000號機車（民國103年11月出廠
    ）外，別無其他不動產、動產、金融商品之投資，業據其陳
    明在卷（見本院卷第115頁），並有全國財產稅總歸戶財產
    查詢清單、稅務電子閘門財產所得調件明細表、車號查詢機
    車車籍資料、機車行車執照、集保戶往來參加人明細資料表
    （含帳號）、保管帳戶客戶餘額表、客戶存券異動明細表、
    投資人於各專戶無資料明細表、投資人於清算交割銀行未開
    戶明細表可按（見重司調卷第第21頁、第65頁、本院卷第85
    頁、第頁、第151頁、第89頁至第92頁、第256頁至第260頁
    ）。又聲請人為要保人之有效保單中有4筆具解約金各265,5
    50元、17,905元、10,925元、19,758元合計314,138元，有
    中華民國人壽保險商業同業公會保險業通報作業資訊系統資
    料查詢結果表、富邦人壽保單資料查詢結果可考（見本院卷
    第181頁、第265頁）。另聲請人之配偶於108年10月逝世，
    聲請人等遺屬合計領有勞工保險死亡給付含喪葬津貼115,50
    0元及遺囑津貼693,000元共808,500元、新北市政府意外救
    助補助150,000元、郵政壽險死亡保險給付共388,995元，有
    勞工部勞工保險局111年2月22日保職命字第11110013800號
    函暨檢附勞工保險本人死亡給付申請書及給付收據、新北市
    三重區公所109年2月4日新北重社字第1092104915號函、郵
    政簡易人壽保險理賠暨解約付款憑單、聲請人郵局帳戶交易
    明細可參（見本院卷第107頁至第109頁、第493頁、第157頁
    、第499頁至第500頁、第505頁至第513頁）。
　㈣聲請人自109年4月1日起在三軍總醫院美髮部擔任髮型設計師
    ，其於110年7月至111年1月每月實領薪資為12,503元、14,4
    09元、7,677元、24,044元、26,966元、29,423元、33,233
    元，有聲請人薪俸袋可稽（見本院卷第133頁至第143頁），
    另自111年1月起在其胞兄歐騎企業有限公司兼職擔任行政助
    理，每月薪資約22,000元，有在職證明書、薪資袋可按（見
    本院卷第241頁、第242頁），足認聲請人聲請更生後目前每
    月可支配處分之收入為43,179元【計算式：（212,503元＋14
    ,409元＋7,677元＋24,044元＋26,966元＋29,423元＋33,233元）
    ÷7個月＋22,000元】。
  ㈤按債務人必要生活費用，以最近1年衛生福利部或直轄市政府
    所公告當地區每人每月最低生活費1.2倍定之。債務人聲請
    更生或清算時所提財產及收入狀況說明書，其表明每月必要
    支出之數額，與本條例第64條之2第1項、第2項規定之認定
    標準相符者，毋庸記載原因、種類及提出證明文件，消債條
    例第64條之2第1項及消債條例施行細則第21條之1第3項分別
    定有明文。參以111年度新北市每人每月最低生活費用15,80
    0元，依此每人每月生活所必需之費用應為18,960元，則聲
    請人主張其個人每月必要生活費用共15,911元，應屬可採。
    又受扶養者之必要生活費用，準用第1項規定計算基準數額
    ，並依債務人依法應負擔扶養義務之比例認定之，為消債條
    例第64條之2第2項所明定。聲請人有1名未成年子女，92年3
    月生，有全戶戶籍謄本可查（見本院卷第517頁），足認聲
    請人有1名子女無謀生能力，則聲請人主張其每月負擔未成
    年子女扶養費9,766元為可採。
  ㈥依聲請人現況之財產、信用、勞力、收支狀況等清償能力綜
    合判斷，其每月可支配處分之收入為43,179元，扣除其個人
    每月必要支出15,911元及應負擔之扶養費9,766元後，餘17,
    502元（計算式：43,179元－15,911元－9,766元），與聲請人
    上述無擔保或無優先權債務總額相較，堪認聲請人目前客觀
    上處於欠缺清償能力而不足以清償其無擔保或無優先權債務
    之經濟狀態，符合消債條例第3條所定債務人不能清償債務
    或有不能清償之虞之要件。
四、綜上所述，本件聲請人為一般消費者，其所負無擔保或無優
    先權債務未逾1,200萬元，而有不能清償債務之情事，且未
    經法院裁定開始清算程序或宣告破產，復查無消債條例第6
    條第3項、第8條或第46條各款所定駁回更生聲請之事由存在
    ，則聲請人聲請更生，洵屬有據，應予准許，爰裁定如主文
    ，並命司法事務官進行本件更生程序。至於聲請人於更生程
    序開始後，應另提出足以為債權人會議可決或經法院認為公
    允之更生方案以供採擇，俾免更生程序進行至依消債條例第
    61條規定應行清算之程度，附此敘明。
五、依消債條例第11條第1項、第45條第1項、第16條第1項，裁
    定如主文。
中　　華　　民　　國　　111 　年　　5 　　月　　25　　日
                  民事第六庭  法　官　陳佳君
以上正本係照原本作成。　　　　　　　
本件不得抗告。
本裁定已於111年5月25日上午11時公告。　　　　　　　　
中　　華　　民　　國　　111 　年　　5 　　月　　25　　日
                              書記官   李淑卿